臺灣高等法院臺中分院刑事判決　　　　94年度上訴字第2440號
上　訴　人
即　被　告　乙○○
上列上訴人因違反毒品危害防制條例案件，不服臺灣彰化地方法
院94年度訴字第1509號中華民國94年9月28日第一審判決 （起訴
案號：臺灣彰化地方法院檢察署94年度毒偵字第2836號），提起
上訴，本院判決如下：
    主 　　 文
原判決撤銷。
本件公訴不受理。
    理 　　 由
一、本件原判決以：公訴意旨略稱被告乙○○前因施用毒品案件
    ，經觀察、勒戒後，認無繼續施用毒品之傾向而執行完畢釋
    放後五年內，又基於施用第一級毒品海洛因之概括犯意，自
    94年4月中旬某日起至同年6月1 日下午止，在其所居住之彰
    化縣伸港鄉○○村○○路89之2 號住處及附近空地，以將海
    洛因加水溶解後置於針筒內，而持之作靜脈注射之方式，連
    續施用第一級毒品海洛因多次，平均每三至四日施用一次。
    嗣於94年6月3日10時40分許，為警持搜索票在上址查獲，並
    扣得其所有之海洛因一包（淨重0.02公克），而查悉上情。
    乙○○到案後，復於審理時自白其至同年6月25 日止施用海
    洛因之全部犯行，因認乙○○涉犯毒品危害防制條例第十條
    第一項之施用第一級毒品罪嫌等語。
二、按普通法院對於被告無審判權者，依刑事訴訟法第三百零三
    條第六款之規定，應諭知不受理判決。法院對於被告是否無
    審判權，應以起訴之犯罪事實為準，惟就實質上或裁判上一
    罪之案件，在實體法上之刑罰權僅有一個，在訴訟法上係無
    從分割，故刑事訴訟法第二百六十七條規定「檢察官就犯罪
    事實一部起訴者，其效力及於全部」，法院亦應就全部事實
    合一審判，而上開起訴及審判之不可分性，於應適用軍事審
    判法追訴、審判之案件，並無不同。是實質上或裁判上一罪
    之案件，其一部因無審判權，即應諭知不受理，其他部分亦
    不得強予割裂。又現役軍人犯罪，由軍法機關追訴審判；現
    役軍人犯陸海空軍刑法或其特別法之罪，或在戰時犯陸海空
    軍刑法或其特別法以外之罪，應依軍事審判法規定起訴審判
    ；又犯罪在任職服役前，發覺在任職服役中者，應依軍事審
    判法審判，此觀軍事審判法第一條第一項、第五條第一項前
    段規定至明。另軍事審判法第三十四條規定，犯罪事實之一
    部應依本法審判時，全部依本法審判之。
三、查本件檢察官認上訴人即被告乙○○（下稱被告）所犯前開
    事實，係觸犯毒品危害防制條例第十條第一項之施用第一級
    毒品罪，固如前述。惟被告於入伍服役前之94年6月26日6時
    許，在其所居住位於彰化縣伸港鄉○○村○○路89之2 號住
    處附近空地，以將海洛因加水溶解後置於針筒內，而持之作
    靜脈注射之方式，施用第一級毒品海洛因，迨入營服役後，
    為海軍新兵訓練中心於同年月28日16時許採其尿液送驗，嗣
    再轉送三軍總醫院檢驗結果，均呈嗎啡及可待因陽性反應而
    查獲之事實，業據國防部南部地方軍事法院檢察署軍事檢察
    官於94年9月22日起訴在案，此有該署94年平訴(2)字第374號
    起訴書可參，且為被告自承在卷，又被告供認其前後多次犯
    行（含本件檢察官起訴被告自94年4月中旬某日起至同年6月
    1日下午，及起自該時段以後至被告自白之同年6月26日止，
    在其上開居住處及附近空地，以將海洛因加水溶解後置於針
    筒內注射之方式，多次施用毒品海洛因之事實），係基於概
    括犯意反覆為之等情（見本院94年12月20日審理筆錄），則
    二者間，時間緊接，手法相同，均係觸犯構成要件相同之罪
    名，此部分與已起訴部分應有刑法第五十六條連續犯之裁判
    上一罪關係。又被告係現役軍人，自94年6月28日始入伍服
    役，此有彰化縣94年第B592梯次海軍艦艇兵常備兵徵集令在
    卷可稽，現為海軍軍艦二兵，亦有上開軍事法院檢察署起訴
    書附卷可證，並經被告之軍中輔導長於原審陪同被告到庭陳
    述甚明，而被告於入伍服役前之 94年6月26日在其上開住處
    附近空地，施用第一級毒品海洛因之犯行，既係於入營服役
    後，為海軍新兵訓練中心於同年月28日16時許採其尿液檢驗
    結果，呈嗎啡及可待因陽性反應而查獲，已如前述，是被告
    該部分之犯行，既屬陸海空軍刑法第七十七條所定之犯罪，
    雖於其服役前所為，惟既於任職服役後始被發覺而屬軍法機
    關依法審判之範圍，應依軍法審判，本院對於該裁判上一罪
    部分無審判權，對於其他部分亦不得強予割裂，故本件全部
    犯罪事實應由軍事法院審判；原判決既認定本案與被告前於
    服役前施用第一級毒品並於任職服役後始被發覺而由軍法機
    關追訴審判之案件，有連續犯之裁判上一罪關係，依前揭說
    明，本案已為該案件軍事檢察官起訴效力所及，第一審普通
    法院對之即無審判權，自應依刑事訴訟法第三百零三條第六
    款規定諭知不受理之判決。原判決竟仍為被告罪刑之諭知，
    自有適用法則不當之違法。被告上訴意旨執此指摘原判決不
    當，為有理由，爰將原判決撤銷，並另為不受理之諭知，期
    臻適法。
四、據上論斷，應依刑事訴訟法第三百六十九條第一項前段，第
    三百六十四條、第三百零三條第六款，判決如主文。
本案經檢察官甲○○到庭執行職務。
中　　華　　民　　國　　94　　年　　12　　月　　29　　日
              刑事第九庭  審判長法　官　陳　筱　珮
                                法　官　趙　春　碧
                                法　官　張　國　忠
上列正本證明與原本無異。
如不服本判決應於收受送達後十日內向本院提出上訴書狀，其未
敘述上訴之理由者並得於提起上訴後十日內向本院補提理由書（
均須按他造當事人之人數附繕本）。
                                書記官　林　玉　惠
中　　華　　民　　國　　94　　年　　12　　月　　30　　日
                                                      Ｒ
